【裁判字號】    89,上易,938
【裁判日期】    890531
【裁判案由】    贓物
【裁判全文】
臺灣高等法院臺中分院刑事判決          民國八十九年度上易字第九三八號
    上  訴  人
    即  被  告  丁○○
右上訴人因贓物案件，不服臺灣南投地方法院八十九年度易字第一○五號，中華民國
八十九年三月八日第一審判決（起訴案號：臺灣南投地方法院檢察署八十九年度偵字
第二五五號），提起上訴，本院判決如左：
    主      文
上訴駁回。
    事實及理由
一、本案經本院審理結果，認第一審判決關於故買贓物部分認事用法及量刑均無不當
    ，應予維持，並引用第一審該部分判決書記載之事實、證據及理由（如附件）。
二、上訴人即被告丁○○在本院未提出其他有利之證據，辯稱購買時間係八十八年七
    月，非同年一月云云，核與其以前所供不符，難予採信，其上訴無理由，應予駁
    回。
三、據上論斷，應依刑事訴訟法第三百七十三條、第三百六十八條，判決如主文。
本案經檢察官乙○○到庭執行職務。
中      華      民      國    八十九年     五     月    三十一     日
                                  臺灣高等法院臺中分院刑事第四庭
                                        審判長法  官  洪  耀  宗
                                              法  官  劉  登  俊
                                              法  官  吳  重  政
右正本證明與原本無異。
不得上訴。
                                              書記官  郭  文  華
中      華      民      國    八十九     年     六     月     二        日
附錄：
刑法第三百四十九條第二項：搬運、寄藏、故買贓物或為牙保者，處五年以下有期徒
                          刑、拘役或科或併科一千元以下罰金。
                                                                        Ｅ
臺灣南投地方法院刑事判決                          八十九年度易字第一五號
    公  訴  人  臺灣南投地方法院檢察署檢察官
    被      告  丁○○  男四十六歲（民國○○○年○月○○日生）
                        住南投縣埔里鎮○○里○○街四○號
                        （現於臺灣臺中戒治所戒治中）
       身分證統一編號：Ｍ一七三六四一七號
右列被告等因竊盜等案件，經檢察官提起公訴（八十九年度偵字第二五五號），本院
判決如左：
    主  文
丁○○故買贓物，處有期徒刑參月。其餘被訴竊盜部分無罪。
    事  實
一、丁○○於民國（下同）八十一年間，曾因脫逃案件，經臺灣臺中地方法院判處有
    期徒刑一年，緩刑三年確定，又於八十三年間，因違反肅清煙毒條例、麻醉藥品
    管理條例、槍砲彈藥刀械管制條例等案件，經臺灣臺中地方法院各判處有期徒刑
    三年二月、三月、三月，定應執行刑為有期徒刑三年六月確定，與前開脫逃罪刑
    部分合併執行，自八十三年十二月十九日入監執行，而於八十五年八月十日假釋
    出獄，保護管束期間至八十八年五月四日期滿。丁○○在假釋期間，於八十八年
    一月中旬某日，在南投縣埔里鎮上，明知廖學森（業於八十八年十一月二十四日
    死亡）所持有未懸掛車牌之自用廂型車一輛（為丙○○所有、一九九三年份車、
    原車牌號碼ＳＨ─九三一七號、於八十八年一月十八日凌晨二時左右，在台中市
    南屯區○○路七三二號前失竊、價值約新台幣（以下同）十五萬元），係屬無合
    法來源之贓車，竟以二十五萬元之代價故買之，而供己代步之用。嗣於八十九年
    一月二日十九時，丁○○駕駛前開廂型車欲前往南投縣埔里鎮中台禪寺附近拖友
    人張昭能之車，途經南投縣埔里鎮永豐巷二十號旁之巷內，因被誤認為檳榔竊賊
    而為警查獲，並扣得上開廂型車一輛。
二、案經南投縣警察局埔里分局報請臺灣南投地方法院檢察署檢察官偵查起訴。
    理  由
甲、有罪部分：
一、訊據被告丁○○於警訊、檢察官偵查及本院審理中，均坦承右揭事實不諱，核與
    被害人丙○○於警訊及本院審理時指述被害之情節相符，復有其領回失車所出具
    之贓物認領保管單一紙附卷足憑，足認被告之自白要與事實相符而可採，從而本
    件事證明確，被告犯行堪以認定，應依法論科。
二、核被告丁○○所為，係犯刑法第三百四十九條第二項故買贓物罪。公訴人雖以被
    告有關違反肅清煙毒條例、麻醉藥品管理條例、槍砲彈藥刀械管制條例等案件之
    前科紀錄認定其係構成累犯等語，惟查被告上開罪刑係與其前所犯之脫逃罪合併
    執行，而在假釋付保護管束期間再犯本案，此有臺灣南投地方法院檢察署刑案資
    料查註紀錄表及臺灣高等法院被告全國前案紀錄表各一份在卷可按，自難認係累
    犯。爰酌被告任意故買來源不明之贓物，使被竊車主之財產難以回復，惟犯後能
    全部坦承，態度良好等一切情狀，量處如主文所示之刑。
乙、無罪部分：
一、公訴意旨另以：被告丁○○另行起意，意圖為自己不法之所有，於八十九年一月
    二日十八時十五分左右，駕駛上開贓車並攜帶其所有客觀上足供為凶器使用之檳
    榔刀一支，前往南投縣埔里鎮○○路二十號旁巷內，以檳榔刀割取檳榔果實之方
    式竊取被害人甲○○所有之檳榔果實約二百粒，嗣因被甲○○發現，其乃將檳榔
    果實棄置於檳榔園內，駕車欲離去時，即為警查獲，因認被告涉有刑法第三百二
    十一條第二項、第一項第三款之攜帶凶器竊盜未遂罪嫌等語。
二、訊據被告丁○○於警訊、檢察官偵查及本院審理時，均堅決否認右揭事實，辯稱
    ：係當日十七時左右，其友人張昭能打電話告以因所有之車在中台禪寺附近故障
    ，請其去幫忙拖車，其駕車到案發現場，並未看到車子，其欲迴車出去，便遭檳
    榔園主及其他人圍住，因其有時會幫張昭能到魚池鄉割檳榔賺工錢，所以才會在
    車上放置檳榔刀，其並未竊取被害人檳榔等語。本件公訴人認被告涉有竊盜罪嫌
    ，係以：被害人甲○○及目擊證人黃松明之證詞，且證人張昭能證稱請被告拖車
    之地點距離被告被查獲之地點約一公里等情，認被告所辯並不足採，資為論據。
三、按犯罪事實應依證據認定之，無證據不得推定其犯罪事實，又不能證明被告犯罪
    者，應諭知無罪之判決，刑事訴訟法第一百五十四條、第三百零一條第一項分別
    定有明文。經查：
  證人張昭能確有於案發當日下午，因所駕駛之自用小貨車輪胎掉入田溝，而打電
    話拜託被告前去南投縣埔里鎮史港里水蛙窟靠近中台禪寺旁幫忙，但後來其自己
    將車駛出，又因行動電話訊號不良通知不到被告，其認為被告如找不到會自行離
    去，所以先行離開，被告可能係找不到其所述之地點，才會在案發現場被誤會為
    竊嫌，且其有時候會請被告幫忙割檳榔，可能如此被告才會把檳榔刀放在車上等
    情，業據證人張昭能於警訊中供述綦詳，核與被告上開所辯情節相符。按一般人
    如係受友人之託駕車外出協助拖車，在當時已近傍晚、天色昏暗之情形下，豈有
    在找不著友人之情形下，不顧友人受困而起意竊取檳榔之理？況在南投縣鄉○○
    ○○道路星羅棋布，若非對當地甚為熟悉，外人常有誤入岔路之情形，故被告既
    非居住於史港里地區，而張昭能貨車又係在田間道路輪胎陷入溝中，顯無門牌號
    碼或明確路標可指示被告前去會合，則在張昭能將車駛離之情形下，被告自會在
    附近尋找、徘徊，故被告事後被查獲地點距離張昭能所述之地點相距僅有一公里
    左右，即難謂有何違反常情之處。
  被害人甲○○於警訊中供稱：「我於八十九年一月二日下午十七時四十分發現丁
    ○○駕駛中華箱式車進入園內，我馬上叫園邊鄰居張太太與黃先生先進入園內入
    口看住，我在永豐路二十號前等人前來支援，於十八時十五分與人一起進入園內
    發現丁○○所駕駛中華箱式小客貨車正要離開，我馬上擋住不讓他離開，在丁○
    ○車上發現割刀一支，我便前往園內，發現地上檳榔約二百粒，於是報警處理。
    （你是否當場看到檳榔樹被竊割？）沒有。地上之檳榔確實是今天被割，但不能
    確定是不是剛剛被丁○○割取」（偵查卷第一六頁）等語﹔證人黃松明於警訊中
    供稱：「當天我至永豐路幫親戚辦喪事，到了快吃晚飯時，聽到有人在叫喊抓賊
    ，我便前往查看，當時是看到一輛沒掛號牌箱型車，車上有一男子，因那是一條
    通往檳榔園的死路，我問他到此做何事，他言詞閃爍，顧左右而言他，但因在車
    上未發現檳榔，只有很多鐵工具及檳榔刀，便報警處理。後來在園內有發現些許
    被割下之檳榔，只是未人贓俱獲，我也不敢說是他偷的」（偵查卷第四七頁反面
    ）等語，故上開證人及被害人既均未親眼目睹被告竊取檳榔，且在被告駕車欲離
    去時將被告攔下後，在車上並未發現檳榔，則彼等之供述尚難據為認定被告有著
    手竊取檳榔犯罪之證據，縱被告有言詞閃爍之情形，亦無從推斷其罪行。
  此外，本件自被告車上所扣得之檳榔刀一支，既經被告陳述因其有時會幫證人張
    昭能割檳榔而放在車上等語在卷，且與證人張昭能於警訊中供稱有時候會請被告
    幫忙割檳榔等情相符，自無從認定係供被告行竊檳榔犯罪所用之工具。
四、本案被告丁○○被訴行竊之事實部分，雖經公訴人指訴在卷，惟就被告是否涉及
    竊嫌部分，就證據上而言，除欠缺被告之自白外，其餘之證據亦有如前所述難以
    採為本案證據之情形，此外復查無其他積極證據，足資證明被告確有公訴人所指
    之竊盜犯行，本件既不能證明被告犯罪，依首揭條文及刑事訴訟法第三百零一條
    第一項：「不能證明被告犯罪者，應諭知無罪」所揭櫫無罪推定之法理，而應為
    無罪之諭知。
據上論斷，應依刑事訴訟法第二百九十九條第一項前段、第三百零一條第一項前段，
刑法第三百四十九條第二項，罰金罰鍰提高標準條例第一條前段，判決如主文。
本案經檢察官張曉雯到庭執行職務
中      華      民      國      八十九      年    三    月      八      日
                                    臺灣南投地方法院刑事庭
                                        法  官  林  宜  民
右正本證明與原本無異。
如不服本判決，應於判決送達後十日內向本院提出上訴狀( 應附繕本 )。「切勿逕送
上級法院」。
                                        書記官
中      華      民      國      八十九      年    三    月      八      日
「告訴人或被害人對於判決如有不服具備理由請求檢察官上訴者，其上訴期間之計算
係以檢察官收受判決正本之日期為準」
刑法第三百四十九條第二項：搬運、寄藏、故買贓物或為牙保者，處五年以下有期徒刑、
刑、
                          拘役或科或併科一千元以下罰金。


司法院資訊處製作；財團法人民間司法改革基金會備份。
